【裁判字號】    95,簡上,94
【裁判日期】    951031
【裁判案由】    竊盜
【裁判全文】
臺灣板橋地方法院刑事判決              95年度簡上字第94號
上  訴  人  臺灣板橋地方法院檢察署檢察官
被      告  丁○○
上列上訴人因被告竊盜案件，不服民國95年1 月12日本院95年度
簡字第91號第一審判決（聲請簡易判決處刑案號：臺灣板橋地方
法院檢察署94年度偵字第21308 號），提起上訴，及移送併辦（
94年度速偵字第1715號、95年度速偵字第100 號、95年度偵字第
1292號、95年度偵字第1948號），本院管轄之第二審合議庭改依
第一審通常程序審理，並判決如下：
    主  文
原判決撤銷。
丁○○連續竊盜，累犯，處有期徒刑玖月。扣案之鑰匙伍支，沒
收。
    事  實
一、丁○○有賭博及違反肅清煙毒條例等案件前科，又前於民國
    91年間因違反毒品危害防制條例案件，經臺灣臺中地方法院
    於92年6 月27日以以92年度訴字第495 號判處有期徒刑1 年
    ，於92年7 月21日確定，於93年12月31日因縮短刑期執行完
    畢（構成累犯）；另於95年間復因違反毒品危害防制條例案
    件，經本院於95年4 月26日以95年度訴字第449 號判處有期
    徒刑10月，經臺灣高等法院於95年8 月22日以95年度上訴字
    第2091號撤銷原判決，改判處有期徒刑1 年，於95年9 月25
    日確定。詎其不思悛悔，竟基於為自己不法所有意圖之概括
    犯意：
  (一)於94年12月5 日晚間10時許，在臺北縣新莊市○○路320 號
    前，以所有之機車鑰匙1 支，竊得張清華所有，由丙○○持
    有使用之車牌號碼MTI-589 號機車，嗣同月7 日上午9 時30
    分許，騎乘該機車，行經臺北縣新莊市○○路138 號前時，
    適甲○○駕駛車牌號碼ZZ-5355 號自用小貨車於該處停等紅
    燈，丁○○復徒手竊得甲○○所有置於該小貨車後方車斗上
    之工具箱1 只（內有電鑽1 支、鑽尾5 支、圓穴具3 組），
    旋為甲○○發覺，而報警處理，並扣得該鑰匙1 支；
  (二)於94年12月15日上午8 時許，在臺北縣板橋市○○街372 巷
    口，以其所有之鑰匙1 支，竊得戊○○所有之車牌號碼BVT-
    158 號機車，嗣同月19日晚間9 時45分許，騎乘該機車，行
    經臺北縣新莊市○○路6 巷35號前，為警查獲，並扣得該鑰
    匙1 支；
  (三)於94年12月30日晚間9 時許，在臺北縣泰山鄉○○路○ 段48
    3 巷內，以其所有之鑰匙1 支，竊得己○○所有之車牌號碼
    FSK-027 號機車，嗣95年1 月2 日下午4 時25分許，騎乘該
    機車，行經臺北縣樹林市○○街103 號前，為警查獲，並扣
    得該鑰匙1 支；
  (四)於95年1 月14日上午9 時許，在臺北縣新莊市○○街65巷2
    弄2 號前，以其所有之鑰匙1 支，竊得乙○○所有之車牌號
    碼FLF-882 號機車，旋於同日下午3 時許，騎乘該機車，行
    經臺北縣鶯歌鎮○○路329 巷6 弄9 號前，為警查獲，並扣
    得該鑰匙1 支；
  (五)於95年1 月16日上午7 時許，在臺北縣新莊市○○路161 巷
    16號前，以其所有之鑰匙1 支，竊得劉清海所有之車牌號碼
    IOH-063 機車，旋於翌日凌晨4 時許，騎乘該機車，行經臺
    北縣新莊市○○路66號前，為警查獲，並扣得該鑰匙1 支。
二、案經甲○○訴由臺北縣政府警察局新莊分局報請臺灣板橋地
    方法院檢察署檢察官偵查起訴，暨劉清海訴由同分局，及臺
    北市政府警察局中正第二分局、臺北縣政府警察局三峽分局
    報請同署檢察官偵查後，移送併辦。
    理  由
一、訊據被告丁○○於本院審理時坦承前開事實不諱，且核與告
    訴人甲○○、劉清海於警詢中之指訴，及被害人丙○○、戊
    ○○、己○○、乙○○於警詢中之指述等情節，均相符合，
    復有查獲現場照片、車輛尋獲電腦輸入單、車輛竊盜資料個
    別查詢報表查詢車輛認可資料、扣押物品目錄表、贓物認領
    保管單、扣押物品清單在卷可稽，被告之自白應合於事實，
    洵足信取。承上，本件事證業臻明確，被告犯行堪為認定，
    應依法論科。
二、按刑法施行法業於95年6 月14日增訂第1 條之1 ，並自同年
    7 月1 日施行，將刑法分則編所定罰金之貨幣單位均改為新
    臺幣，並將罰金數額分別提高為30倍或3 倍；另刑法並於94
    年2 月2 日大幅修正，且自95年7 月1 日施行。新修正刑法
    第2 條第1 項規定：「行為後法律有變更者，適用行為時之
    法律。但行為後之法律有利於行為人者，適用最有利於行為
    人之法律。」即行為後法律有變更者，改採從舊從輕原則。
    針對前揭修正，應就有利或不利被告之一切情狀，綜其全部
    罪刑而為比較，以定其應適用之法律，且須整體適用之，除
    法有明文外，不得任意割裂適用。茲將比較法結果，分述如
    下：
  (一)刑法分則編各罪所定罰金之貨幣單位原為銀元，依修正前刑
    法第33條第5 款規定，罰金刑為銀元1 元以上，而有關罰金
    與罰金倍數之調整及銀元與新臺幣之折算標準，另有罰金罰
    鍰提高標準條例、現行法規所定貨幣單位折算新臺幣條例規
    定之，除罰金以1 銀元折算3 元新臺幣外，並將72年6 月26
    日以前修正之刑法部分條文罰金數額提高為10倍，其後修正
    者則不再提高倍數，亦即刑法分則各罪罰金數額視上開情形
    分別提高為30倍或3 倍。就刑法第320 條第1 項規定而言，
    其罰金部分之法定刑度為「銀元五百元（即新臺幣一萬五千
    元）以下，銀元一元（即新臺幣三十元）以上」。而95年7
    月1 日起，新修正刑法第33條第5 款則將罰金刑提高為新臺
    幣1,000 元以上，並以百元計算之，且因修正後刑法第33條
    第5 款所定罰金貨幣單位已改為新臺幣，乃增訂刑法施行法
    第1 條之1 規定，將刑法分則編各罪所定罰金之貨幣單位亦
    配合修正為新臺幣，並為使刑法分則編各罪所定罰金之最高
    數額與修正前趨於一致，規定將罰金數額提高為30倍（但72
    年6 月26日至94年1 月7 日新增或修正之條文，就其所定數
    額提高為3 倍。）就此部分修正，以修正前規定，有利於被
    告。
  (二)此次刑法修正，廢除第56條連續犯規定，此雖非直接關乎犯
    罪構成要件之變更，然屬刑罰之重大更迭，詳言之，其對行
    為人之論罪科刑已有變易，並影響法院對行為人刑罰裁判之
    法律效果，故為法律變更之一種。修正前連續犯之性質，通
    說認為乃該當於數個犯罪構成要件，僅立法上，採裁判上一
    罪主義，於刑法修正後，其相類情形，通常屬數罪併罰類型
    ，依本件事實之情狀亦屬之，是依修正後規定，於罪刑之科
    處上，較修正前之連續犯規定為重。準此，比較於修正前後
    之科刑範圍，以舊法有利於被告。
  (三)刑法第47條新修正規定：「受徒刑之執行完畢，或一部之執
    行而赦免後，五年以內故意再犯有期徒刑以上之罪者，為累
    犯，加重本刑至二分之一。第九十八條第二項關於因強制工
    作而免其刑之執行者，於受強制工作處分之執行完畢或一部
    之執行而免除後，五年以內故意再犯有期徒刑以上之罪者，
    以累犯論。」其修正前係規定：「受有期徒刑之執行完畢，
    或受無期徒刑或有期徒刑一部之執行而赦免後，五年以內再
    犯有期徒刑以上之罪者，為累犯，加重本刑至二分之一。」
    茲本件被告不論依該條修正前後規定，均構成累犯，故此修
    正對被告而言，並無有利或不利之別。
  (四)綜合前開新舊法比較結果，以修正前規定較有利於被告，是
    應整體適用修正前之相關規定。至同法第38條沒收規定之修
    正，因從刑乃附屬於主刑，除法律有特別規定者外，法理上
    ，本應依主刑所適用之法律。從而，本件關於沒收部分，亦
    應適用修正前之規定。
三、核被告所為，係犯刑法第320 條第1 項之普通竊盜罪。其先
    後多次竊盜犯行，時間緊接，係觸犯構成要件相同之罪，依
    修正前實務之通說見解，認係基於概括犯意所為，應依修正
    前同法第56條規定，認屬連續犯，論以情節較重之罪處斷，
    並加重其刑。併案意旨就犯罪事實欄一(二)至(五)所示被告犯行
    ，移送併辦，經核與起訴之犯罪事實，具前述之連續犯關係
    ，依刑法修正前通說所見，認具裁判上一罪關係，故此等併
    辦部分乃起訴效力所及，本於審判不可分之法理，本院自得
    併為審究。查被告於91年間因違反毒品危害防制條例案件，
    經臺灣臺中地方法院於92年6 月27日以以92年度訴字第495
    號判處有期徒刑1 年，於92年7 月21日確定，於93年12月31
    日因縮短刑期執行完畢，有臺灣高等法院被告前案紀錄表附
    卷可徵，其於有期徒刑執行完畢後5 年內，再犯本件有期徒
    刑以上之罪，為累犯，應依修正前同法第47條規定，遞加重
    其刑。
四、原審詳察犯罪事實欄一(一)、(二)後，以被告罪證明確，予以論
    罪科刑，固非無見。然原審判決後，檢察官另就犯罪事實欄
    一(三)至(五)部分移送併案，原審未及一併審認，故尚有未當，
    職此，檢察官上訴指摘原判決未及審酌該部分併案犯罪事實
    ，而有不當，乃有理由，應由本院管轄之第二審合議庭將原
    判決撤銷改判。本院審酌被告正值青年，竟不憑己力，以謀
    生計，徒貪圖他人財物，數次竊取他人財物，損及本件告訴
    人及被害人等財產權，行止可議，兼衡其素行、犯罪動機、
    目的、手段、犯後態度等一切情狀，茲量處如主文所示之刑
    。被告為警查獲之鑰匙共5 支，係其所有，並供其竊取本件
    他人機車所用等事實，並據被告供認屬實，是應依修正前同
    法第38條第1 項第2 款之規定，宣告沒收。
五、末按，法院以簡易判決處刑者，所科之刑以宣告緩刑、得易
    科罰金之有期徒刑及拘役或罰金為限；另檢察官聲請以簡易
    判決處刑案件，經法院認為有刑事訴訟法第451 條之1 第4
    項但書之情形者，應適用通常程序審判之，分別為刑事訴訟
    法第449 條第3 項、第452 條所明定，故管轄第二審之地方
    法院合議庭受理簡易判決上訴案件，其認案件有刑事訴訟法
    第452 條之情形者，應撤銷原判決，逕依通常程序為第一審
    判決，是本院爰依前揭規定，自為第一審通常程序之判決，
    附此敘明。
據上論斷，應依刑事訴訟法第452 條、第455 條之1 第1 項、第
3 項、第369 條第1 項前段、第364 條、第299 條第1 項前段，
新修正刑法第2 條第1 項前段、修正前第56條、第320 條第1 項
、修正前第47條、修正前第38條第1 項第2 款，刑法施行法第1
條之1 ，判決如主文。
本案經檢察官馬凱蕙到庭執行職務。
中    華    民    國    95    年    10    月    31    日
                  刑事第十四庭  審判長法  官  林海祥
                                      法  官  汪怡君
                                      法  官  朱敏賢
以上正本證明與原本無異。
如不服本判決，應於判決送達後10日內，向本院提出上訴狀。
                                      書記官  郭勝華
中    華    民    國    95    年    11    月    1     日
附錄本案論罪科刑法條：
刑法第320 條
意圖為自己或第三人不法之所有，而竊取他人之動產者，為竊盜
罪，處五年以下有期徒刑、拘役或五百元以下罰金。
意圖為自己或第三人不法之利益，而竊佔他人之不動產者，依前
項之規定處斷。
前二項之未遂犯罰之。


司法院資訊處製作；財團法人民間司法改革基金會備份。
